# 超额亏损与长期权益同时存在时合并报表的处理

提问人：qiaoyf 时间：2011-02-15 22:11:28
如果子公司存在超额亏损 1500 万元，但母公司有对该子公司的长期应收款 1000 万元。母公司持股比例80%，并且在破产时该债权基本无望收回（这就意味着，该债权如果发生损失将由大股东承担）。请大家讨论，在合并报表中，按 4 号解释的规定，母公司与少数股东按比例负担 1500 万元，还是按比例分摊 1000 万元？

回答人：chenyiwei
以前处理过的一个类似案例，供讨论。
[size=70%]l案例：母公司A持有子公司B50％的股权，因具有实质控制权而将其纳入合并范围。截至 2010 年末，子公司B的净资产为-27,367,620.95元，母公司A对子公司B的债权为28,758,549.86元。相关数据如下：
子公司B总资产 2,104,859.40 子公司B总负债 29,472,480.35 偿债比例7.14%A公司对B公司的股东贷款 28,758,549.86 按上述偿债率计算的债权损失-26,704,677.80 子公司B实收资本 500,000.00 子公司B未分配利润-27,867,620.95 子公司B期末净资产余额-27,367,620.95 按解释 4 号母公司应确认的超亏（50%）-13,683,810.48
根据上述案例中的数据，在母公司A的合并报表层面应作如下处理： –按解释 4 号的规定将超额亏损按股权比例分配给母公司和少数股东（各承担1,368万元，分别冲减“归属母公司股东的净利润”和“少数股东损益”）。 –鉴于母公司实质上以承担坏账损失的方式承担了子公司的绝大部分超额亏损，可以视作母公司和少数股东之间发生的一项权益性交易，即母公司通过承担超额亏损的形式将部分权益让渡给少数股东。让渡的权益金额为：个别报表层面的坏账损失26,704,677.80－按解释 4 号母公司应确认的超额亏损13,683,810.48=13,020,867.32。在合并报表层面应编制如下分录： 借：资本公积 13,020,867.32 贷：少数股东权益13,020,867.32 经上述处理后，少数股东权益余额为-13,683,810.47+13,020,867.32=－662,943.15（借方），该金额表示子公司净资产负数余额中应由少数股东承担的份额。核对如下：少数股东应分担的子公司亏损等于子公司对外负债（29,472,480.35-28,758,549.86= 713,930.49）中按清偿率7.14％计算无力偿还的部分。 –注意：如果按约定，子公司对母公司负债的偿还顺序次于对外负债的，则计算结果会有所不同。

回答人：chenyiwei
回复 板凳 nikankan 的帖子我认为这样处理的理由是： 1 、在合并利润表中，子公司的超额亏损首先应当按股权比例分配给母公司和少数股东，分别减少归属母公司股东的净利润和少数股东损益。其中分配给少数股东的部分冲减少数股东权益，使少数股东权益出现负数，以体现解释 4 号第六条的处理原则。 2 、由于母公司实际上已经通过向子公司提供股东借款并承担其坏帐损失的方式承担了子公司的绝大部分超额亏损，相应减少了少数股东应分担的亏损，因此在合并报表层面，母公司额外承担的亏损责任（超过按比例应由母公司承担的部分）属于母公司让渡给少数股东的一项利益，按权益性交易原则处理（借：资本公积，贷：少数股东权益）。 合并报表层面不存在“母子公司之间具有权益性质的应收款项”，但可以考虑这样的安排对超额亏损在母公司和少数股东之间的分配比例的影响。也就是：子公司的超额亏损，先由母公司单独承担一部分，扣除由母公司单独承担部分之后的剩余超额亏损再按比例分配给母公司和少数股权。

回答人：chenyiwei
回复 地板 tyt818 的帖子这与原先的未确认投资损失处理方法还是有区别的。虽然个别报表层面体现为内部往来款的坏帐损失并计入母公司个别报表层面的损益，但在合并报表层面，由于内部往来款和相应的内部坏帐准备已经抵销，因此应当理解为母公司与少数股东之间就子公司亏损分担方式的一项特殊安排。母公司在该安排下承担的亏损超过按股权比例计算应分担的部分视作向少数股东让渡的利益，按权益性交易原则处理，而不是冲减合并报表层面的归属母公司股东的损益和未分配利润。

回答人：chenyiwei
回复 9 楼 nikankan 的帖子再考虑了一下这个问题。因为这个问题涉及的是子公司的损益分配比例而不是权益持有者对本会计主体的出资或者抽回资本（或者实质上属于资本性投入的事项），所以确实不属于权益性交易，你的做法可能更为合理。 谢谢指正。